臺灣宜蘭地方法院刑事判決　　　　　　　100年度重訴字第4號
公　訴　人　臺灣宜蘭地方法院檢察署檢察官
被　　　告　馬連賢
選任辯護人　林恒毅律師
上列被告因殺人案件，經檢察官提起公訴（100年度偵字第551、
783號），本院判決如下：
    主  文
馬連賢殺人，累犯，處有期徒刑拾貳年，扣案之木棍碎片沒收。
    事  實
一、馬連賢前因竊盜案件，經本院於民國94年6月24日以94年度
    羅簡字第63號刑事判決判處有期徒刑6月確定；另因毒品案
    件，經本院於94年7月8日以94年度宜簡字第148號刑事判決
    判處有期徒刑4月確定，並與前開竊盜案件有期徒刑6月經本
    院以94年度聲字第498號裁定定應執行刑有期徒刑8月；又因
    毒品案件，經本院於94年11月11日以94年度羅簡字第248號
    刑事判決判處有期徒刑6月確定；又因竊盜案件，經本院於
    95 年1月23日以94年度易字第351號刑事判決判處有期徒刑1
    年4月確定，並與前開毒品案件有期徒刑6月經本院以95年度
    聲字第108號裁定定應執行刑有期徒刑1年7月，前開有期徒
    刑8 月、1年7月接續執行後，於96年3月16日假釋出監，嗣
    經撤銷假釋，但因中華民國九十六年罪犯減刑條例於96年7
    月16 日施行，前開有期徒刑6月、4月、6月、1年4月分別經
    本院以97年度聲減字第74號、96年度聲字第418號裁定減刑
    後而無庸執行殘刑；又因竊盜、贓物案件，經本院於96年11
    月29日以96年度易字第433號刑事判決，就竊盜罪3罪各量處
    有期徒刑4月、竊盜罪1罪量處有期徒刑7月、竊盜罪1罪量處
    有期徒刑8月、贓物1罪量處有期徒刑4月確定；又因毒品案
    件，經本院於96年12月6日以96年度易字第492號刑事判決，
    就毒品罪4罪各量處有期徒刑4月，再與前開96年度易字第
    433 號刑事判決中各罪經本院以96年度聲字第517號裁定定
    應執行刑有期徒刑3年2月，於99年9月27日執行完畢出監。
二、詎馬連賢猶不知悔改，因不滿100年1月31日至田明次住處遭
    田明次責罵，及於翌（2月1日）日凌晨田明次將姪子徐春祿
    驅趕至其宜蘭縣三星鄉○○○路牛頭501巷136號居所，以致
    徐春祿在其居所喧鬧之事，憤而於100年2月1日上午9時許，
    持木棍先行前往田明次位於宜蘭縣大同鄉○○○路牛鬥巷59
    弄8號住處，欲與田明次理論，因未遇田明次遂折返位於宜
    蘭縣三星鄉○○○路牛頭501巷136號之居所，於同日上午10
    時許返抵居所之際，偶遇田明次騎乘車牌號碼031-CFX號重
    型機車經過該處，馬連賢遂上前質問田明次上揭事項，因未
    獲預期之回應，馬連賢更形不滿，基於殺人之不確定故意，
    以手中所持之直徑約3.2至3.6公分之實心堅硬木棍敲向田明
    次之右前額處，再以手中木棍擊向田明次頭部，見田明次閃
    躲，更以手中木棍揮擊田明次之身體，當馬連賢之姐馬麗惠
    欲出言阻止時，馬連賢仍繼續毆打田明次，及至手中所持木
    棍斷裂成數截且田明次倒地後，馬連賢始罷手。田明次旋經
    在場目擊親友馬麗惠、古秀花等人呼叫救護車送醫，經送往
    財團法人天主教靈醫會羅東聖母醫院（下稱羅東聖母醫院）
    救治，仍因鈍器外傷造成脾臟破裂致出血性休克而經急救無
    效，延至同（1）日下午1時33分許不治死亡。而馬連賢在持
    棍重擊田明次後，為避責隨即逃離該處，嗣經警於同日下午
    2時40分許，在宜蘭縣三星鄉○○村○○○○道路旁拘提到
    案。
三、案經宜蘭縣政府警察局三星分局報請臺灣宜蘭地方法院檢察
    署檢察官偵查起訴。
    理  由
一、訊據被告馬連賢於警、偵訊及本院審理中，就其於案發前1
    日遭被害人田明次責罵，與案發當日凌晨徐春祿因遭被害人
    驅趕至其住處，在其住處喧鬧後，因心生不滿，憤而於案發
    當日上午持木棍至被害人住處，因未遇被害人於返回住處時
    ，偶遇被害人騎機車經過該處，與被害人口角後，持木棍毆
    打被害人等情，並致被害人傷重不治死亡等情不諱，惟矢口
    否認有殺人故意，並辯稱：伊本來是好意要去找被害人好好
    談徐春祿的事情，伊的家境又不好，想要跟被害人講，要他
    把徐春祿帶回去，就因為這樣子被害人聽了不高興大家起爭
    執，所以才會打他，打架當時哥哥黃連勝來勸架，後來伊就
    回房間云云，伊沒有要殺被害人的意思云云。經查：
  (一)被告於100年2月1日上午10時許，在宜蘭縣三星鄉○○○路
    牛頭501巷136號處所前，與被害人發生口角後，持棍毆打被
    害人等情，業據在場證人古秀花（參見100年度相字第49號
    卷第15頁100年2月1日偵訊筆錄、本院卷第60至63頁100年6
    月8日審判筆錄）、馬麗惠（參見100年度相字第49號卷第19
    、20頁100年2月1日偵訊筆錄、本院卷第65至67頁100年6月
    8日審判筆錄）於偵查及審理中證述在卷。復有宜蘭縣政府
    警察局100年2月16日警鑑字第1001102113號函檢送之現場勘
    查報告1份在卷可佐（100年度偵字第551號卷第54至81頁）
    。案發後員警自被告所持木棍於攻擊後之斷裂碎片上採集血
    液送鑑定後，亦與被害人DNA型別相符，有內政部警政署刑
    事警察局100年3月23日刑醫字第1000019264號鑑定書1份附
    卷可證（100年度偵字第551號卷第97、98頁）。
  (二)被害人經毆打後送羅東聖母醫院救治，仍於100年2月1日下
    午1時33分許不治死亡，業經臺灣宜蘭地方法院檢察署檢察
    官督同法醫相驗屬實，有臺灣宜蘭地方法院檢察署檢驗報告
    書、相驗筆錄、相驗屍體證明書、相驗照片（100年度相字
    第49號卷第29至45、59至62、67、89頁），及聖母醫院出具
    之診斷證明書、急診檢傷記錄、急診病歷、護理記錄（100
    年度相字第49號卷第47、50至58頁）等件在卷可證。被害人
    嗣經法務部法醫研究所法醫解剖鑑定後，被害人外傷部分為
    受有右前額挫裂傷（3×2公分）、右枕部皮下血腫（4×3公
    分）、右前臂外側（3×1公分）條型挫傷、背部腰兩側（5
    ×3及7×3公分）條型挫傷、右前胸（3×2公分挫傷）；腹
    部為脾臟裂傷，切面下呈失血。死亡原因為背腰部鈍器性脾
    臟破裂，導致腹腔內出血，最終因出血性休克死亡，此有法
    務部法醫研究所100醫剖字0000000000號解剖報告書及100醫
    鑑字第1001100393號鑑定報告書各1份附卷可參（100年度相
    字第49號卷第80至88頁）。
  (三)以被害人所受傷勢在於頭部、右前臂、背部腰、右前胸等處
    ，被告攻擊範圍顯在被害人之頭部上半身，再以被告攻擊時
    手中所持木棍為直徑約3.2至3.6公分之實心木棍，於攻擊後
    斷為數截，足見被告下手之猛烈。參以證人馬麗惠於審理中
    證稱：伊與古秀花要阻止被告，伊拿椅子作勢要丟被告，被
    告要伊走開，但是被告一直拿著木棍亂揮，伊就沒有阻止等
    語（參見本院卷第66、67頁100年6月8日審判筆錄），及證
    人古秀花於審理中所稱：馬麗惠有拿小椅子去擋被告的木棍
    ，叫被告不要打田明次，擋了之後，被告又繼續打幾下就進
    去客廳了等語（參見本院卷第61頁100年6月8日審判筆錄）
    。依證人馬麗惠、古秀花前開證述，於案發當時，被告在旁
    人勸阻下，仍持續持木棍攻擊被害人，迨至木棍斷裂後，始
    罷手離去。被告與被害人雖無夙怨、糾紛，但從被告行為之
    態度、所持兇器與被害人所受攻擊部位判斷，被告於盛怒下
    重手攻擊被害人頭部、身體多處，縱使造成被害人重創，仍
    未罷手以致被害人不支倒地，其主觀上當有容任發生死亡結
    果之不確定殺人故意甚明。
  (四)綜上所述，本件事證明確，被告前開辯解要屬卸責之詞，不
    足採信，其犯行堪以認定，應依法論科。
二、核被告所為，係犯刑法第271條第1項殺人罪。查被告前因竊
    盜案件，經本院以94年度羅簡字第63號刑事判決判處有期徒
    刑6月確定，另因毒品案件，經本院以94年度宜簡字第148
    號刑事判決判處有期徒刑4月確定，並與前開竊盜案件有期
    徒刑6月經本院以94年度聲字第498號裁定定應執行刑有期徒
    刑8月，又因毒品案件，經本院以94年度羅簡字第248號刑事
    判決判處有期徒刑6月確定，又因竊盜案件，經本院以94年
    度易字第351號刑事判決判處有期徒刑1年4月確定，並與前
    開毒品案件有期徒刑6月經本院以95年度聲字第108號裁定定
    應執行刑有期徒刑1年7月，前開有期徒刑8月、1年7月接續
    執行後，於96年3月16日假釋出監，嗣經撤銷假釋，但因中
    華民國九十六年罪犯減刑條例於96年7月16日施行，前開有
    期徒刑6月、4月、6月、1年4月分別經本院以97年度聲減字
    第74號、96年度聲字第418號裁定減刑後而無庸執行殘刑，
    又因竊盜、贓物案件，經本院以96年度易字第433號刑事判
    決，就竊盜罪3罪各量處有期徒刑4月、竊盜罪1罪量處有期
    徒刑7月、竊盜罪1罪量處有期徒刑8月、贓物1罪量處有期徒
    刑4月確定；又因毒品案件，經本院以96年度易字第492號刑
    事判決，就毒品罪4罪各量處有期徒刑4月，再與前開96年度
    易字第433號刑事判決中各罪經本院以96年度聲字第517號裁
    定定應執行刑有期徒刑3年2月，於99年9月27日執行完畢出
    監，有卷附臺灣高等法院被告前案紀錄表可按，其受有期徒
    刑之執行完畢，5年內再犯法定刑有期徒刑以上之本罪，為
    累犯，除殺人罪法定刑死刑、無期徒刑部分依法不得加重外
    ，有期徒刑部分依法加重其刑。爰審酌被告僅因與被害人之
    口角糾紛，竟憤而持木棍殺害被害人，雖於犯後就其行為供
    認不諱，但迄今未賠償被害人家屬，依其犯罪之動機、目的
    、手段、犯罪所生之損害，及犯罪後之態度等一切情狀，量
    處如主文所示之刑，以示懲儆。關於被告行兇所用之木棍1
    支，係屬被告所有，且供其犯罪所用之物，於攻擊斷裂後，
    部分遭案外人黃連勝不小心燒燬，但剩餘木棍碎片仍應依法
    宣告沒收。
據上論斷，應依刑事訴訟法第299條第1項前段，刑法第271條第
1項、第47條第1項、第38條第1項第2款，判決如主文。
本案經檢察官王清白到庭執行職務
中    華    民    國   100    年    6     月    22    日
                  刑事第四庭審判長法  官  林楨森
                                  法  官  陳雪玉
                                  法  官  辜漢忠
以上正本證明與原本無異。
如不服本判決應於收受本判決後10日內向本院提出上訴書狀，並
應敘述具體理由。若未敘述理由者，應於上訴期間屆滿後20日內
向本院補提理由書狀(均須按他造當事人之人數附繕本)。
                                  書記官  林詩綺
中    華    民    國   100    年    6     月    23    日
附錄本案論罪科刑法條：
刑法第271條第1項
殺人者，處死刑、無期徒刑或10年以上有期徒刑。